臺灣高等法院刑事判決　　　　　　　　　　　　　九十三年度上訴字第一四０六號
　　上　訴　人
　　即　被　告　甲○○
右上訴人即被告因毒品危害防制條例案件，不服臺灣板橋地方法院九十三年度訴字第
一九二號，中華民國九十三年三月三十一日第一審判決（起訴案號：臺灣板橋地方法
院檢察署九十三年度毒偵字第二五五號），提起上訴，本院判決如左：
    主  文
原判決撤銷。
甲○○施用第一級毒品，累犯，處有期徒刑捌月。扣案海洛因貳包（淨重零點伍捌公
克）、摻有海洛因香煙壹支均沒收銷燬之；又施用第二級毒品，累犯，處有期徒刑陸
月。應執行有期徒刑壹年，扣案海洛因貳包（淨重零點伍捌公克）、摻有海洛因香煙
壹支均沒收銷燬之。
    事  實
一、甲○○曾因違反槍砲彈藥刀械管制條例案件，經台灣板橋地方法院判處有期徒刑
    一年二月確定，於九十年六月廿三日縮短刑期執行完畢出監。復曾因施用第二級
    毒品安非他命案件，經強制戒治期滿，由臺灣板橋地方法院檢察署檢察官於八十
    九年九月十八日，以八十九年度戒毒偵字第六二二號為不起訴處分確定。竟不知
    悔改，且未戒除毒癮，分別基於施用第一級毒品海洛因、第二級毒品安非他命之
    犯意，於九十二年八月二十九日白天某時，駕駛車牌號碼八Ｇ─五六二一號自小
    客車，在國道三號公路龍潭交流道附近，分別以將海洛因摻於香煙內之方式，以
    及以將安非他命置於錫箔紙上以火燒烤成煙之方式，各施用第一級毒品海洛因、
    第二級毒品安非他命一次。嗣於九十二年八月二十九日下午二時四十分許，駕駛
    車牌號碼八Ｇ─五六二一號自小客車，行經國道三路公路北向七十二公里處（地
    屬桃園縣龍潭鄉），經警當場查獲海洛因二小包（淨重０‧五八公克）、摻有海
    洛因之香煙一支。
二、案經桃園縣政府警察局桃園分局報告臺灣板橋地方法院檢察署官偵查起訴。
    理  由
一、上訴人即被告甲○○未於本院審理期日到庭，惟經原審訊據被告甲○○坦承右揭
    事實不諱，被告為警查獲後所採集之尿液，經送驗後檢出鴉片類、甲基安非他命
    類陽性反應，有臺灣檢驗科技股份有限公司出具之濫用藥物尿液檢驗報告書一紙
    在卷可憑（附於臺灣桃園地方法院檢察署九十二年度核退字第八八Ｏ號案卷第十
    七頁），並有海洛因一包（淨重０˙五八公克）、摻有海洛因香煙一支扣案，及
    法務部調查局出具之毒品鑑定通知書一紙（附於同右案卷第十五頁）在卷可資佐
    證，被告之自白顯與事實相符，其施用第一級毒品海洛因、第二級安非他命之犯
    行堪以認定。又被告前因施用毒品案件，於八十九年九月十八日經臺灣板橋地方
    法院檢察署檢察官以八十九年度戒毒偵字第六二二號為不起訴處分確定，有不起
    訴處分書一件附卷可稽（附於偵查卷第八頁、第九頁），被告五年以內再犯本件
    施用第一級、第二級毒品犯行，其所為符合修正後毒品危害防制條例第二十三條
    第二項規定（詳後述），應依法追訴，本件事證明確，被告犯行洵堪認定。
二、查毒品危害防制條例業於九十二年七月九日修正公布部分條文，並於公布後六個
    月即九十三年一月九日施行，對於施用毒品即違反毒品危害防制條例第十條之犯
    罪，修正前區分為初犯、五年後再犯、五年內再犯及三犯以上而異其刑事處遇程
    序，修正後則簡化區分為初犯、五年內再犯及五年後再犯三種，亦即就追訴處罰
    條件有所更異，至於論罪罰科刑之法條本身（即毒品危害防制條例第十條第一項
    及第二項）並無變更。又就修正前已繫屬檢察署、法院之施用毒品案件，該條例
    第三十五條第一項第三款規定審判中之案件應由檢察官、法院依修正後之規定之
    處理，另同條第二項則規定如依修正前之規定有利於行為人者，適用最有利於行
    為人之法律。本件被告係於毒品危害防制條例修正實施前，因強制戒治期滿經檢
    察官為不起訴處分後，五年內再犯毒品危害防制條例第十條之罪，並繫屬臺灣板
    橋地方法院檢察署偵查，依修正前毒品危害防制條例第二十條第三項、第二十三
    條第二項之規定固應追訴處罰。依修正後毒品危害防制條例第二十三條第二項之
    規定，亦合於五年內再犯施用毒品罪者，應予追訴處罰之規定。是無論依修正前
    後之規定，其行為均屬應予追訴處罰之犯罪，修正前之條文並無較有利於被告之
    情形，而處罰所應適用之法條本身亦無變更，依前開之說明，應適用修正後關於
    追訴處罰條件之規定。
三、核被告甲○○所為，係犯毒品危害防制條例第十條第一項之施用第一級毒品海洛
    因罪及第十條第二項之施用第二級毒品安非他命罪，其施用毒品前後之持有毒品
    行為，應為施用之高度行為所吸收，不另論罪。被告所犯上開二罪間，犯意個別
    ，行為互異，為數罪，應分論併罰。再查，被告有如事實欄所示之前科犯行，有
    本院被告全國前案紀錄表一件在卷可按（參見原審卷第十三頁），被告前受有期
    徒刑執行完畢後，五年內再犯本件有期徒刑以上之罪，為累犯，應依刑法第四十
    七條規定分別加重其刑。
四、原審對於被告予以論罪科刑，固非無見。但查被告觸犯二罪名，分別經諭知有期
    徒刑，符合數罪併罰之要件，但原審判決理由欄漏未載述依據刑法第五十一條第
    五款之規定定其應執行之刑之旨意，於法顯有不合。且查原審判決既認定被告觸
    犯施用第二級毒品之罪名，併依據毒品危害防制條例第十條第二項科處罪刑，但
    於論結法條欄漏未引據毒品危害防制條例第十條第二項作為依據，亦有違誤。再
    查被告本件所為，不符合連續犯之要件，惟查原審判決於主文欄記載被告連續施
    用第一級毒品及連續施用第二級毒品字樣，並於論結法條欄中引據刑法第五十六
    條，顯有未恰。復查，本案扣案之海洛因為二包（參見警局刑事案件報告書），
    但原審判決除於事實欄為正確之記載外，於主文、理由欄均記載錯誤，互有矛盾
    。綜上，被告空言上訴雖不足採，但原審判決既有上揭可議之處，仍屬無可維持
    ，應予撤銷改判。本院爰審酌被告之素行不佳，年輕力壯，不事正途，施用毒品
    ，戕害身心及犯罪後坦承犯行、態度尚稱良好等一切情狀，分別量處如主文所示
    之刑，併定其應執行之有期徒刑。至扣案海洛因貳包（淨重０˙五八公克）、摻
    有海洛因香煙一支均屬第一級毒品，應依毒品危害防制條例第十八條第一項前段
    之規定宣告沒收銷燬。
五、被告經合法傳喚，無正當理由，未於本院審理期日到庭，此有本院審理期日傳票
    ，爰不待其陳述逕為判決。
六、據上論斷，應依刑事訴訟法第三百六十九條第一項前段、第三百六十四條、第三
    百七十一條、第二百九十九條第一項前段，毒品危害防制條例第十條第一項、第
    二項、第十八條第一項前段，刑法第十一條前段、第五十一條第五款、第四十七
    條，判決如主文。
本案經檢察官周志榮到庭執行職務。
中　　　華　　　民　　　國　　九十三　　年　　　六　　　月　　二十九　　日
                              臺灣高等法院刑事第九庭
                                  審判長法  官　李　文　成
                                        法  官　官　有　明
                                        法  官　周　盈　文
右正本證明與原本無異。
施用第一級毒品部分如不服本判決，應於收受送達後十日內向本院提出上訴書狀，其
未敘述上訴之理由者並得於提起上訴後十日內向本院補提理由書（均須按他造當事人
之人數附繕本）。
施用第二級毒品部分不得上訴。
                                        書記官　余　姿　慧
中　　　華　　　民　　　國　　九十三　　年　　　六　　　月　　二十九　　日
附錄：本案論罪科刑法條全文
毒品危害防制條例第十條
施用第一級毒品者，處六月以上五年以下有期徒刑。
施用第二級毒品者，處三年以下有期徒刑。
